【裁判字號】    97,訴,701
【裁判日期】    970717
【裁判案由】    侵權行為損害賠償
【裁判全文】
臺灣高雄地方法院民事判決               97年度訴字第701號
原      告  新安東京海上產物保險股份有限公司高雄分公司
法定代理人  乙○○
訴訟代理人  甲○○
被      告  丙○○
上列當事人間侵權行為損害賠償事件，本院於民國97年7月3日
言詞辯論終結，判決如下：
    主      文
被告應給付原告新臺幣肆拾萬零肆佰零柒元及自民國九十六年十
二月二十四日起至清償日止，按週年利率百分之五計算之利息。
原告其餘之訴駁回。
訴訟費用由被告負擔五分之四，餘由原告負擔。
本判決第一項得假執行。
    事實及理由
一、本件被告經合法通知，未於言詞辯論期日到場，核無民事訴
    訟法第386 條所列各款情形，爰依原告之聲請，由其一造辯
    論而為判決。
二、原告主張：其承保訴外人謝逞育所有車牌號碼8780-NU 號自
    小客車（下稱系爭車輛）車體損失險。謝逞育於民國96年8
    月4 日上午10時45分許，駕駛系爭車輛行經國道一號公路南
    向321 公里200 公尺處時，適被告駕駛之車牌號碼FE-6053
    號自小客車，因左前輪胎爆破致操作失控而撞擊系爭車輛，
    系爭車輛因而嚴重受損，回復原狀顯有重大困難，其已依約
    賠付謝逞育591,750 元，自得代位謝逞育向被告求償，爰依
    保險第53條規定提起本訴。並聲明：被告應給付原告591,75
    0 元，及自起訴狀繕本送達翌日起至清償日止，按週年利率
    5%計算之利息。
三、被告未於言詞辯論期日到庭，亦未提出書狀作何陳述或聲明
    。
四、原告主張之事實，業據提出與其所述相符之汽車保險單及保
    險條款、車損照片、估價單、汽車異動登記書、理賠支付對
    象明細表、往來明細查詢表等件為證（見旗簡卷第7~26頁、
    本院卷第31頁），並經本院依職權向內政部警政署國道公路
    警察局第四警察隊函調系爭車禍事故調查報告卷宗核閱屬實
    ，有上開警察隊函文及系爭車禍現場圖、現場照片及現場談
    話紀錄等資料附卷可稽（見旗簡卷第32~4 1頁）。而被告已
    於相當時期受合法之通知，於言詞辯論期日不到場，亦未提
    出準備書狀爭執，依民事訴訟法第280 條第3 項、第1 項規
    定，視同自認，原告主張之事實，堪信為真。
五、按因故意或過失不法侵害他人之權利者，負損害賠償責任；
    負損害賠償責任者，除法律另有規定或契約另有訂定外，應
    回復他方損害發生前之原狀，債權人亦得請求支付回復原狀
    所必要之費用，以代回復原狀，民法第184 條第1 項前段及
    第213 條第1 項、第3 項分別定有明文。再按不法毀損他人
    之物者，被害人得請求賠償其物因毀損所減少之價額，民法
    第196 條定有明文。而依民法第196 條請求賠償物被毀損所
    減少之價額，得以修復費用為估定之標準，但以必要者為限
    ，如修理材料以新零件更換被損害之舊零件，計算損害賠償
    額時，自應將零件折舊部分予以扣除，業經最高法院77年5
    月17日第9 次民事庭會議決議在案。末按，被保險人因保險
    人應負保險責任之損失發生，而對於第三人有損失賠償請求
    權者，保險人得於給付賠償金額後，代位行使被保險人對於
    第三人之請求權；但其所請求之數額，以不逾賠償金額為限
    ，保險法第53條第1 項定有明文。
六、本件原告起訴雖主張系爭車輛因嚴重毀損而報廢，依保險條
    款第8 條規定，扣除折舊後計591,750 元，其已悉數理賠被
    保險人，故請求被告賠償591,750 元及法定遲延利息云云；
    惟查，系爭車輛之修復費用估計為472,288 元，其中零件部
    分為413,288 元，工資部分為59,000元（含烤漆費18,000元
    ），有原告提出之井發汽車實業股份有限公司估價單在卷可
    佐（見旗簡卷第8~17頁），揆諸前開規定，債務人之損害賠
    償責任應以填補債權人實際所受之損害為限，系爭車輛實際
    所受到之損害既為472,288 元，則原告依保險法之代位求償
    權請求被告賠償，亦應以此限度為範圍。又系爭承保車輛之
    出廠年月為95年8 月，有行車執照影本附卷可參（見旗簡卷
    第7 頁），至車禍發生時間96年8 月4日 已11個多月，而上
    開估計修復費用之零件更換部分係以新品換舊品，是計算材
    料零件之損害賠償額時自應扣除折舊部分始屬合理。而依行
    政院所頒固定資產耐用年數表及固定資產折舊率之規定，自
    用小客車之耐用年數為5 年，依平均法每年折舊千分之200
    ，並參酌營利事業所得稅查核準則第95 條 第6 項規定「固
    定資產提列折舊採用平均法或定率遞減法者，以1 年為計算
    單位，其使用未滿1 年者，按實際使用之月數相當於全年之
    比例計算之，不滿1 月者，以月計」，則系爭承保車輛零件
    部分折舊後之數額應為429, 854元【計算公式：殘價＝取得
    成本÷（耐用年數＋1） ，即413,288 ÷（5+1） ＝68,881
    （元以下四捨五入）；折舊額＝（取得成本－殘價）×折舊
    率×年數，即（413,288 －68,881）×0.2 ×1 ＝68,881（
    元以下四捨五入）；零件部分折舊後之價值為413,288 －68
    ,881 ＝344,407】，故原告得請求之修繕費用應為403,407
    元（折舊後零件費用344,407 元，再加上工資費用59,000元
    ）。惟訴外人謝育逞業將系爭車輛報廢，有汽車車輛異動登
    記書可憑，顯見謝育逞業已領取行政院環保署所定廢機動車
    輛回收獎勵金數3,000 元，故再扣除3,000 元，則原告得請
    求之金額應為400,407 元。
七、末按給付有確定期限者，債務人自期限屆滿時起，負遲延責
    任。給付無確定期限者，債務人於債權人得請求給付時，經
    其催告而未為給付，自受催告時起，負遲延責任。其經債權
    人起訴而送達訴狀，或依督促程序送達支付命令，或為其他
    相類之行為者，與催告有同一之效力。民法第229 條第1 項
    、第2 項定有明文。又遲延之債務，以支付金錢為標的者，
    債權人得請求依法定利率計算之遲延利息。但約定利率較高
    者，仍從其約定利率。應付利息之債務，其利率未經約定，
    亦無法律可據者，週年利率為5%，民法第233 條第1 項、第
    20 3條亦有明文。本件原告依保險法第53條代位訴外人謝育
    逞對被告行使之侵權行為債權，核屬無確定期限之給付，既
    經原告起訴而於96年12月23日送達訴狀，有送達證書可憑（
    見旗簡卷第29頁），被告迄未給付，當應負遲延責任。是原
    告請求自起訴狀繕本送達被告翌日即96年12月24日起，按週
    年利率5%計算之法定遲延利息，核無不合。
八、從而，原告依侵權損害賠償之法律關係及保險法第53條代位
    請求之規定，請求被告賠償400,407 元，及自96年12月24日
    起至清償日止，按週年利率5%計算之利息，為有理由，應予
    准許。逾此範圍之請求則無理由，應予駁回。
九、本件原告勝訴部分，所命給付之金額未逾50萬元以下，依民
    事訴訟法第389 條第1 項第5 款之規定，爰依職權宣告假執
    行。
十、據上論結，原告之訴為一部有理由，一部無理由，依民事訴
    訟法第385 條第1 項前段、第79條、第389 條第1 項第5 款
    ，判決如主文
中    華    民    國    97    年    7     月    17    日
                  民事第三庭法  官  廖純卿
正本係照原本作成。
如不服本判決，應於送達後20日內，向本院提出上訴狀並表明上
訴理由，如於本判決宣示後送達前提起上訴者，應於判決送達後
10日內補提上訴理由書（須附繕本）。
中    華    民    國    97    年    7     月    17    日
                            書記官  洪嘉慧


司法院資訊處製作；財團法人民間司法改革基金會備份。
